臺灣高雄地方法院民事裁定
111年度消債職聲免字第138號

聲  請  人  蘇春菊  
即  債務人            
代  理  人  陳清和律師
相  對  人  
即債權人    國泰世華商業銀行股份有限公司
0000000000000000

法定代理人  郭明鑑  
代  理  人  黃怡玲  
相  對  人  
即債權人    元大商業銀行股份有限公司
0000000000000000

0000000000000000

法定代理人  翁 健    
代  理  人  黃勝豐  
 
上列當事人間消費者債務清理免責事件，本院裁定如下：
    主  文
債務人蘇春菊應予免責。
    理  由
一、按法院為終止或終結清算程序之裁定確定後，除別有規定外
    ，應以裁定免除債務人之債務；又法院裁定開始清算程序後
    ，債務人有薪資、執行業務所得或其他固定收入，扣除自己
    及依法應受其扶養者所必要生活費用之數額後仍有餘額，而
    普通債權人之分配總額低於債務人聲請清算前2 年間，可處
    分所得扣除自己及依法應受其扶養者所必要生活費用之數額
    者，法院應為不免責之裁定，但債務人證明經普通債權人全
    體同意者，不在此限；而債務人有下列各款情形之一者，法
    院應為不免責之裁定，但債務人證明經普通債權人全體同意
    者，不在此限：（一）於七年內曾依破產法或本條例規定受
    免責；（二）隱匿、毀損應屬清算財團之財產，或為其他不
    利於債權人之處分；（三）捏造債務或承認不真實之債務；
    （四）聲請清算前二年內，因消費奢侈商品或服務、賭博或
    其他投機行為，所支出之總額逾該期間可處分所得扣除自己
    及依法應受其扶養者所必要生活費用之半數，或所負債務之
    總額逾聲請清算時無擔保及無優先權債務之半數，而生開始
    清算之原因；（五）於清算聲請前一年內，已有清算之原因
    ，而隱瞞其事實，使他人與之為交易致生損害；（六）明知
    已有清算原因之事實，非基於本人之義務，而以特別利於債
    權人中之一人或數人為目的，提供擔保或消滅債務；（七）
    隱匿、毀棄、偽造或變造帳簿或其他會計文件之全部或一部
    ，致其財產之狀況不真確；（八）故意於財產及收入狀況說
    明書為不實之記載，或有其他故意違反本條例所定義務之行
    為，消費者債務清理條例（下稱消債條例）第132條、第133
    條及第134 條分別定有明文。
二、經查：
　㈠債務人前於民國110年5月21日提出債權人清冊，向本院聲請
    調解債務清償方案，經本院110年度司消債調字第264號受理
    ，於110年8月24日調解不成立，聲請人於同日以言詞聲請清
    算，本院以110年度消債清字第223號裁定准自111年2月23日
    開始清算程序；嗣全體債權人於清算程序均未受償，經本院
    於111年5月16日以111年度司執消債清字第30號裁定清算程
    序終結等情，業經本院調取前開卷宗核閱無訛。依首揭規定
    ，本院應為債務人是否免責之裁定。
  ㈡經本院函詢各債權人陳述意見，債權人雖未表示同意債務人
    免責，然查：
  ⒈債務人無消債條例第133 條所定應不予免責之情形：
  ⑴債務人於開始清算程序後之收支情形：本件債務人仍無業，
    每月領取勞保老年年金新臺幣（下同）10,362元維持生活，
    友人黃嫦娥於111年2月至8月共資助9,600元，未領取其他補
    助或給付等情，除據其陳明在卷外，並有勞動部勞工保險局
    函（本案卷第24頁）、勞工保險被保險人投保資料表（本案
    卷第20頁）、社會補助查詢表（本案卷第18至19頁）、租金
    補助查詢表（本案卷第17頁）、存簿（本案卷第31至32頁）
    、資助金額明細表（本案卷第第35頁）、資助證明書（本案
    卷第34頁）在卷可參。又債務人於其胞妹之所有房屋居住，
    即無房屋費用支出，依衛生福利部公布之高雄市每人每月最
    低生活費，111年度為14,419元，扣除相當於房租支出所佔
    比例（大約為24.36％）後，1.2倍(消債條例第64條之2第1項
    規定）即為13,088元，債務人主張其每月生活必要支出約11
    ,926元，未逾此範圍，適於採計。從而，債務人自111年2月
    起至8月平均每月可處分所得11,733元【計算式：（10,362×
    7＋9,600）÷7＝11,733，本裁定計算式均採元以下4捨5入】，
    扣除其每月必要支出費後，並無剩餘（計算式：11,733－11,
    926＝-193）。
  ⑵債務人於聲請清算程序前2年（即自108年6月至110年5月止）
    收支情形：
    ①關於債務人之可處分所得部分：債務人無業，每月領取勞
      保老年年金10,362元，未領取補助等情，除據其陳明在卷
      ，並有債務人108年度至109年度綜合所得稅各類所得資料
      清單【本院110年度司消債調字第264號卷（下稱調卷）第
      13至14頁】、110年度稅務電子閘門財產所得調件明細表
      （本案卷第21頁）、勞工保險被保險人投保資料表（調卷
      第16頁）、資助證明書【本院110年度消債清字第223號卷
      （下稱清卷）第30頁、第44頁】、資助切結書（清卷第45
      頁）、收入切結書（清卷第19頁）、社會補助查詢表（清
      卷第33至35頁）、租金補助查詢表（清卷第36頁）、勞動
      部勞工保險局函（清卷第31頁）、勞動部勞動力發展署高
      屏澎東分署函（清卷第32頁）、勞保局已領老年給付證明
      （清卷第20頁）等可參。是債務人於聲請清算前2年可處
      分所得合計為248,688元（計算式：10,362×24=248,688）
      ，應堪認定。
    ②關於債務人之必要生活費用部分，依消債條例第64條之2第
      1項規定，債務人必要生活費用，以最近1年衛生福利部或
      直轄市政府所公告當地區每人每月最低生活費1.2倍定之
      。而依衛生福利部公布之高雄市每人每月最低生活費，10
      8年度至110年度各為13,099元、13,099元、13,341元，因
      債務人陳稱於胞妹所有房屋居住，扣除相當於房租支出所
      佔比例後，1.2倍即為11,890元、11,890元、12,109元，
      是債務人於聲請清算前2年間之必要生活費用應為286,455
      元（計算式：11,890×19＋12,109×5＝286,455）。
  ⑶綜上，債務人於清算程序開始後之可處分所得，扣除自己之
    必要生活費後，已無餘額，且債務人聲請清算前2年間之可
    處分所得合計為248,688元，扣除個人必要支出286,455元，
    亦無餘額，債務人無消債條例第133條所規定不免責事由存
    在，應堪認定。
  ⒉債務人無消債條例第134 條各款應不予免責之情形：
  　各債權人並未提出證據證明債務人有何構成消債條例第134
    條各款之事由，經本院職權調查結果，亦無合於消債條例第
    134條其他各款之情事。
三、綜上所述，本件債務人於聲請清算前2年、開始清算程序後
    ，其每月收入扣除生活必要支出，均無餘額，無消債條例第
    133條所定不予免責情事，復查無消債條例第134 條各款所
    定應不予免責之事由存在。揆諸前揭規定，本件應為債務人
    免責之裁定，爰裁定如主文。
中　　華　　民　　國　　111 　年　　11　　月　　7 　　日
              　　民事庭　　　法　官　李育信
以上正本係照原本作成。
如對本裁定不服，得於裁定送達後10日內向本院提出抗告狀，並
繳納抗告裁判費新臺幣1,000 元。
中　　華　　民　　國　　111 　年　　11　　月　　7 　　日

  　                        　書記官　何福添